臺灣高等法院臺南分院刑事裁定
110年度毒抗字第556號
抗  告  人
即  被  告  甲○○




上列抗告人因違反毒品危害防制條例案件，不服臺灣臺南地方法
院中華民國110年6月29日裁定（110年度毒聲字第623號），提起
抗告，本院裁定如下：
    主  文
抗告駁回。
    理  由
一、原裁定意旨略以：抗告人即被告甲○○因施用毒品案件，經依
    臺灣臺南地方法院109年度毒聲字第370號裁定送勒戒處所執
    行觀察、勒戒後，認有繼續施用毒品之傾向，有上開裁定書
    及法務部○○○○○○○○附設勒戒所民國110年6月23日南所衛字第
    11000065140號函附之「有無繼續施用毒品傾向證明書」、
    「有無繼續施用毒品傾向評估標準紀錄表」各一份在卷可稽
    ，本件聲請經核屬實，爰依毒品危害防制條例第20條第2項
    規定，裁定令抗告人入戒治處所強制戒治等語。
二、抗告意旨略以： 抗告人於勒戒期間由勒戒所內心理醫師及
    社工簡單晤談即認定抗告人有再犯之虞而使抗告人遭聲請裁
    定戒治之處分，惟毒品危害防制條例第20條第3項之規定已
    於109年1月15日修正公布，同年7月15日施行，而因應上開
    法律修正及最高法院109年度台上大字第3826號裁定意旨，
    法務部與衛生福利部業已研議修正有無繼續施用毒品傾向評
    估標準，就評分項目前科紀錄有所調整，並於110年3月26日
    公告。抗告人日後仍有刑期待執行，如何能認有繼續施用毒
    品之傾向？為此提起抗告，請求撤銷原裁定，更為合法之裁
    定等語。
三、按觀察、勒戒後，檢察官或少年法院（地方法院少年法庭）
    依據勒戒處所之陳報，認受觀察、勒戒人無繼續施用毒品傾
    向者，應即釋放，並為不起訴之處分或不付審理之裁定；認
    受觀察、勒戒人有繼續施用毒品傾向者，檢察官應聲請法院
    裁定或由少年法院（地方法院少年法庭）裁定令入戒治處所
    強制戒治，其期間為6個月以上，至無繼續強制戒治之必要
    為止，但最長不得逾1年，毒品危害防制條例第20條第2項定
    有明文。又有無繼續施用毒品傾向的評估標準，並非完全以
    受勒戒人勒戒後的結果為準，勒戒前的各種情況，仍應作為
    評估的依據。依勒戒處所評分說明手冊規定，是以前科紀錄
    與行為表現、臨床評估、社會穩定度三項合併計算分數，每
    一大項皆有靜態因子與動態因子。先以靜態因子分數評分，
    靜態因子分數總分在60分（含）以上為「有繼續施用毒品傾
    向」：60分以下，與動態因子分數相加，如果總分在60分（
    含）以上，為「有繼續施用毒品傾向」。是以，刑事被告有
    無「繼續施用毒品傾向」，係依具體個案的臨床實務及相關
    事證等情綜合判定，有其相當的專業依據及標準，且涉及專
    門醫學；另衡酌強制戒治的目的，是為協助施用毒品者戒斷
    毒品的心癮及身癮，所為的一種保安處分類型，該評估標準
    是適用於每一位受觀察、勒戒處分之人，具一致性、普遍性
    、客觀性，並加以綜合判斷的結果，倘其評估由形式上觀察
    ，無擅斷或濫權等明顯不當的情事，法院自應予以尊重。
四、經查：
  ㈠抗告人經原審法院以109年度毒聲字第370號裁定送法務部○○○
    ○○○○○附設勒戒處所執行觀察、勒戒後，經該勒戒處所醫療
    人員評分結果，認前科紀錄與行為表現部分，合計為27分（
    毒品犯罪相關司法紀錄有「10」筆，每筆5分，上限10分，
    計10分、首次毒品犯罪年齡為「21-30歲」，計5分、其他犯
    罪相關紀錄有「6筆」，每筆2分，上限10分，計10分、入所
    時尿液毒品檢驗為「無藥物反應」，計0分，上開四項靜態
    因子合計為25分；所內行為表現之動態因子為「持續於所內
    抽菸」，計2分）；臨床評估部分，合計為37分（多重毒品
    濫用為「有，種類：海洛因及安非他命」，計10分、合法物
    質濫用為「有，種類：菸」，計2分、使用方式為「有注射
    使用」，計10分、使用年數為「超過1年」，計10分，上開
    四項靜態因子，合計為32分；精神疾病共病〈含反社會人格〉
    經評定為「無」，計0分、臨床綜合評估〈含病識感、動機、
    態度、就醫意願〉評定為「偏重」，計5分，上開二項動態因
    子合計為5分）；社會穩定度部分，合計為5分（工作為「全
    職工地粗工」，計0分、家人藥物濫用為「無」，計0分，上
    開二項靜態因子，合計為0分；入所後家人是否訪視，為「
    有；次數一次」，計0分、出所後是否與家人同住，為「是
    」，計0分，上開二項動態因子上限5分，合計為0分）。以
    上靜態因子分數共計57分、動態因子分數共計7分，總分合
    計為64分，已在60分以上，而綜合判斷為「有繼續施用毒品
    傾向」等情，有法務部○○○○○○○○110年6月23日南所衛字第11
    000065140號函檢送之該所附設勒戒處所有無繼續施用毒品
    傾向證明書、評估標準紀錄表各一份在卷可稽。而上開評估
    標準紀錄表確由符合醫師資格之人所為之評斷，並無程序違
    法之情狀；且該評估標準紀錄表記載之評分，均係該所相關
    專業知識經驗人士，於抗告人觀察、勒戒期間，依其本職學
    能在各該具體項目，就個案之臨床實務及相關事證，一一評
    估後所為之綜合判斷，自得憑以判斷抗告人有無繼續施用毒
    品傾向之證明，則該勒戒處所綜合評分者依個案之臨床實務
    及具體事證，判定抗告人為「有繼續施用毒品傾向」，依上
    開說明，尚無不合；復查該「有無繼續施用毒品傾向評估標
    準紀錄表」已詳載計算之標準，尚非空洞無據，抗告人徒憑
    己見，質疑評估結果，不足為免除強制戒治處分之理由。
　㈡又本件係由原審法院依修正施行後之毒品危害防制條例相關
    規定裁定將抗告人送觀察、勒戒後，認有繼續施用毒品之傾
    向，乃裁定送戒治處所施以強制戒治，而對於抗告人有無繼
    續施用毒品傾向之評估，亦係依110年3月26日修正後之「有
    無繼續施用毒品傾向評估標準紀錄表進行評估」，抗告意旨
    提及上開法律修正以及評估標準紀錄表之更改，均與有無繼
    續施用毒品傾向之判定無關，抗告意旨以此指摘原裁定不當
    ，自屬無據。
　㈢至抗告意旨謂其仍有刑期尚待執行，無「再度施用毒品之虞
    」云云，然抗告人客觀上有無施用毒品之機會，與其主觀上
    有無繼續施用毒品之傾向，本屬兩事，自不能以其尚有殘刑
    未執行完畢為由，逕認其主觀上無繼續施用毒品之傾向。抗
    告意旨以此為由指摘原裁定不當，亦無理由。
五、綜上所述，原審以抗告人經觀察、勒戒結果，認有繼續施用
    毒品之傾向，乃裁定令抗告人入戒治處所施以強制戒治，並
    無違誤。本件抗告無理由，應予駁回。
據上論斷，應依刑事訴訟法第412條，裁定如主文。　　
中　　華　　民　　國　　110 　年　　7 　　月　　13　　日
                  刑事第七庭    審判長法  官  吳勇輝
                                      法  官  吳錦佳
                                      法  官  周紹武
以上正本證明與原本無異。
不得再抗告。
　　　　　　　　　　　　　　　　　　　書記官  楊宗倫 　
中　　華　　民　　國　　110 　年　　7 　　月　　13　　日